【裁判字號】    99,交聲,390
【裁判日期】    990413
【裁判案由】    聲明異議
【裁判全文】
臺灣高雄地方法院交通事件裁定         99年度交聲字第390號
原處分機關  高雄市政府交通局
異  議  人
即受處分人  甲○○
訴訟代理人  乙○○
上列異議人因違反道路交通管理處罰條例案件，不服高雄市政府
交通局中華民國99年2 月8 日所為之處分（原處分案號：高市交
裁字第裁32-ZDC119841號），聲明異議，本院裁定如下：
    主  文
原處分撤銷。
甲○○汽車駕駛人，駕駛汽車行駛於高速公路，不遵行車管制之
規則，而有行車速度超過規定之最高速限行為，處罰鍰新臺幣參
仟元，並記違規點數壹點。
    理  由
一、異議意旨略以：異議人即受處分人甲○○所有車號2597-XC
    號一般自用小客車，固有於民國98年12月18日上午10時31分
    許，行經國道一號北上305 公里處，惟當時路況略壅塞，一
    路都在車陣中行進，卻遭員舉發行車速度為124 公里、超速
    14公里，異議人實感意外，難道當時前後車輛均有超速行為
    ？原處分機關未予詳察，逕予裁罰，異議人實難甘服，為此
    依法聲明異議等語。
二、按行車速度，依速限標誌或標線之規定，道路交通安全規則
    第93條定有明文。又汽車行駛高速公路及快速公路，應依速
    限標誌指示，高速公路及快速公路交通管制規則第5 條亦有
    明文。再按汽車行駛於高速公路、快速公路或設站管制之道
    路，不遵使用限制、禁止、行車管制及管理事項之管制規則
    而行車速度超過規定之最高速限或低於規定之最低速限者，
    處汽車駕駛人新臺幣（下同）3,000 元以上6,000 元以下罰
    鍰；汽車駕駛人有道路交通管理處罰條例第33條第1 項情形
    之一者，除依原條款處罰鍰外，記違規點數1 點；又本條例
    之處罰，受舉發違反道路交通管理事件之受處罰人，認為受
    舉發之違規行為應歸責他人者，應於舉發違反道路交通管理
    事件通知單應到案日期前，檢附相關證據及應歸責人相關證
    明文件，向處罰機關告知應歸責人，處罰機關應即另行通知
    應歸責人到案依法處理。逾期未依規定辦理者，仍依本條例
    各該違反條款規定處罰，道路交通管理處罰條例第33條第1
    項第1 款、第63條第1 項第1 款及第85條第1 項分別規定甚
    明。
三、查異議人係本件自小客車登記所有人，有於上揭時間，由訴
    訟代理人即異議人之配偶乙○○駕駛上開小客車，行經國道
    一號北上305 公里處，為警使用雷射測速器測獲，認有超速
    違規，乃掣單舉發，而異議人經受舉發後，未向處罰機關告
    知應歸責人，原處分機關高雄市政府交通局遂依法予以裁處
    罰鍰3,000 元乙節，為異議人及訴訟代理人自承明確，復有
    異議狀、高雄市政府交通局99年2 月8 日裁決書、內政部警
    政署國道公路警察局99年1 月13日公警局交字第ZDC119841
    號舉發違反道路交通管理事件通知單暨舉發照片各1 份附卷
    可稽（見本院卷第2 、4 、6 頁）。是以，本件爭點厥為：
    測速器是否失準？員警操作測速器測獲本件小客車之過程有
    無錯誤？該高速公路路段於上揭時間，是否壅塞而無超速可
    能？茲將得心證理由分述如下：
  (一)本件違規舉發所使用之雷射測速儀器，通過經濟部標準檢驗
    局檢定合格，於上揭時間，係由內政部警政署國道公路警察
    局第四警察隊新市分隊員警戴明安設定速度為每小時121 公
    里，持以單點瞄準通行車輛，儀器於1 秒鐘打出數十次聚光
    紅外線，以打中目標往返時間差，換算目標車輛車速，並使
    用數位相機照相，同步擷取相片，測得目標車輛車速超過該
    設定速度，即將相片及測速數據加密存檔，且採證照片顯示
    「+ 」字符號標示在目標車輛車尾或車頭部位，並無誤拍可
    能等情，業據本院職權傳喚證人戴明安結證屬實。本案審酌
    證人與異議人間素昧平生，毫無仇隙嫌怨，並無設詞誣陷異
    議人之理，其執行公務，本受有行政懲處責任之監督，到庭
    具結作證，更以刑事責任擔保其證言之真實性，復有經濟部
    標準檢驗局98年10月12日檢定合格證書、上開舉發照片各1
    紙附卷可稽（見本院卷第7 頁），足見本件員警使用之測速
    器並無失準情形，員警操作過程亦無誤認之虞，是異議人所
    有上揭小客車，確有超速違規之事實，堪以認定。
  (二)本院復依訴訟代理人之請求，函詢內政部警政署國道公路警
    察局第四警察隊「98年12月18日上午10時20分至40分，國道
    一號北上300 至320 公里處，測得舉發超速違規之車輛數量
    」一事（本件違規時間為該日上午10時31分許，地點為305
    公里處），經內政部警政署國道公路警察局第四警察隊於99
    年3 月31日以公警四交字第0990470594號函回覆計有7 輛，
    並隨函檢附車號3T-3816 號超速8 公里、車號2597-XC 號超
    速14公里（即本件小客車）、車號6K-9853 號超速13公里、
    車號7131-QS 號超速18公里、車號3W-2257 號超速1 公里、
    車號3B-9469 號超速13公里、車號4773-WN 超速12公里之照
    片共7 張（見本院卷第23至30頁），足見上揭時間、地點之
    車況非如異議人所述有壅塞情況，益徵異議人以前揭情詞質
    疑本件舉發之正確性，殊難採信。
  (三)綜上所述，本件違規事實，堪以認定。異議人前開置辯，均
    無足採。
四、從而，原處分機關依道路交通管理處罰條例第33條第1 項第
    1 款之規定，逕行裁處異議人罰鍰3,000 元之處分，實屬有
    據。惟原處分機關漏未依同條例第63條第1 項第1 款之規定
    ，併裁處記違規點數1 點，即難認為允當，且上開違規記點
    ，係屬強制規定，無從減免。是異議人之異議雖無理由，然
    原處分既有上開不當，自應由本院將原處分撤銷，並依據道
    路交通管理處罰條例第33條第1 項第1 款及第63條第1 項第
    1 款之規定，裁處異議人罰鍰，並記違規點數，如主文所示
    ，以資適法。
五、據上論結，應依道路交通案件處理辦法第20條前段，裁定如
    主文。
中    華    民    國    99    年    4     月    13    日
                  交通法庭   法  官   李俊霖
以上正本證明與原本無異。
如不服本裁定，應於收受送達後5 日內向本院提出抗告狀。
中    華    民    國    99    年    4     月    13    日
                             書記官   武凱葳

司法院資訊處製作；財團法人民間司法改革基金會備份。
